最高法院刑事判決　　　　　　九十四年度台上字第一四二七號
　　上　訴　人　甲○○
　　　　　　　　　　　　之1號.
上列上訴人因違反毒品危害防制條例案件，經台灣高等法院高雄
分院中華民國九十四年一月十一日第二審更審判決（九十三年度
上重更(一)字第一六號，起訴案號：台灣高雄地方法院檢察署九十
一年度偵字第四三四六號）後，依職權逕送審判，視為被告已經
提起上訴，本院判決如下：
    主  文
原判決撤銷，發回台灣高等法院高雄分院。
    理  由
本件原判決認定上訴人甲○○明知海洛因係毒品危害防制條例第
二條第二項第一款所稱之第一級毒品，不得販賣、運輸、持有。
渠明知不詳年籍、綽號「阿宜」之成年男子所欲取得之鉅量海洛
因，係擬供販賣營利之用，竟意圖營利，基於販賣第一級毒品海
洛因之犯意，於民國九十一年一月十八日，由上訴人駕駛其姊夫
黃冠台所有車牌號碼DH－一九六八號自用小客車，搭載該綽號「
阿宜」之男子，前往台南縣仁德交流道附近某便利商店，由「阿
宜」下車向不詳姓名年籍綽號「阿堯」之成年男子拿取海洛因磚
三十塊，上訴人並依「阿宜」指示，與之共同將該三十塊海洛因
磚運輸載回高雄市，上訴人再向「阿宜」販入其中十四塊海洛因
磚，伺機尋人出售。嗣於同年二月二十五日二十一時三十分許，
在高雄市○○區○○街九巷十一號七樓之八其租屋處，經警查獲
其中待售之海洛因磚四塊，旋以在其身上搜獲之上開自用小客車
鑰匙開啟車門，在該自用小客車內扣得海洛因磚十塊（以上十四
塊海洛因磚驗餘淨重合計五千一百七十三點四一公克，其外包裝
重四十四點八公克）等情。因而撤銷第一審關於該部分科刑之判
決，改判依牽連犯從一重論處上訴人販賣第一級毒品罪刑（處無
期徒刑）。固非無見。
惟查：(一)、有罪判決書所記載之犯罪事實，為論罪科刑適用法律
之基礎，故凡於適用法律有關之重要事項，必須詳加認定，明確
記載，然後於理由內敘明犯罪事實所憑之證據及認定之理由，始
足為適用法律之依據。若事實未有此記載，而理由加以說明，為
理由失其依據；如事實有此記載，理由未予說明，則為理由不備
，按諸刑事訴訟法第三百七十九條第十四款規定，其判決當然為
違背法令。原判決於理由內說明上訴人與綽號「阿宜」之成年男
子共同將海洛因從台南運回高雄市之行為，係犯毒品危害防制條
例第四條第一項之運輸第一級毒品罪，此部分渠二人間有犯意聯
絡及行為分擔，為共同正犯等語。然於判決事實欄僅認定上訴人
明知綽號「阿宜」者取得鉅量海洛因，係擬供販賣之用，乃意圖
營利，基於販賣海洛因犯意，駕駛小客車搭載「阿宜」於上開時
地將海洛因磚三十塊共同運輸載回高雄市等情。而對於上訴人與
該綽號「阿宜」者，主觀上就該運輸海洛因犯行，有共同犯意聯
絡乙節，則未加認明記載，致其理由論敘已失其事實依據，自有
判決理由矛盾之違法。(二)、原判決於理由內係依憑上訴人九十一
年五月三日在海岸巡防署高雄市機動查緝隊（下稱海巡署高雄市
機查隊）詢問、檢察官偵查中及第一審調查時之供詞，資以認定
上訴人確於上開時地駕駛小客車搭載「阿宜」，向綽號「阿堯」
之楊景堯拿取三十塊海洛因磚，迨運輸至高雄市後，再向「阿宜
」販入其中十四塊海洛因，伺機售賣他人等犯行之論據（見原判
決第二、三頁）。然上訴人於海巡署高雄市機查隊詢問、檢察官
偵查中及第一審調查時，並未坦承有向綽號「阿宜」者販入十四
塊海洛因磚伺機販售情事。原判決理由援引上訴人各該供述，認
渠有向「阿宜」者販入十四塊海洛因磚伺機販售等情，該部分認
定之事實與所引卷證資料不相符合，亦有證據上理由矛盾之違法
。(三)、依原判決認定之事實，上訴人既明知綽號「阿宜」所欲取
得之鉅量海洛因，係擬供販賣營利之用，竟意圖營利，仍基於販
賣海洛因之犯意，駕駛小客車搭載「阿宜」至台南縣仁德交流道
附近某便利商店，向綽號「阿堯」之男子取得海洛因磚三十塊，
再共同運輸載回高雄市等情。如果無訛，上訴人主觀上與該綽號
「阿宜」者，似不無販賣海洛因牟利之犯意聯絡，且渠復駕車陪
同「阿宜」前往台南取得海洛因磚，將之載回高雄市擬販售營利
，則渠就綽號「阿宜」者意圖營利販賣海洛因之犯行，似又有共
同販入之實施行為，而應與之論以販賣第一級毒品之「共同正犯
」罪責。乃原判決既未於事實認定上訴人與綽號「阿宜」者有販
賣海洛因牟利之共同犯意聯絡，亦未於理由內說明上訴人就此部
分與「阿宜」者為共同正犯，自有未合。(四)、原判決理由先係說
明上訴人於海巡署高雄市機查隊及法務部調查局南部地區機動工
作組詢問時，雖坦承伊與「阿宜」販入海洛因磚後，且曾駕車搭
載「阿宜」出貨四次，由「阿宜」負責與買主聯絡，一手交錢一
手交貨。但除此供述證據外，別無其他佐證，足認渠二人有共同
售出海洛因情事，遂將上訴人該部分自白予以摒棄不採（見原判
決第四頁）。依此，似認上訴人陪同「阿宜」前往台南取得之三
十塊海洛因磚，除其中十四塊經上訴人販入外，其餘十六塊並無
證據證明已經售出。乃判決理由嗣又謂該未扣案之毒品海洛因磚
十六塊，「雖已賣出」，但未能證明已經滅失，應依毒品危害防
制條例第十八條第一項前段規定宣告沒收銷燬等語（見原判決第
七頁），是所為理由之論敘不無前後矛盾，同非適法。本件係原
審法院依職權送上訴，上訴人雖未提出上訴理由，然以上係本院
得依職權調查之事項，應認原判決仍有撤銷發回更審之原因。
據上論結，應依刑事訴訟法第三百九十七條、第四百零一條，判
決如主文。
中　　華　　民　　國　九十四　年　　三　　月　二十四　日
                      最高法院刑事第九庭
                          審判長法官  張　淳　淙
                                法官  張　春　福
                                法官  呂　丹　玉
                                法官  洪　昌　宏
                                法官  林　開　任
      本件正本證明與原本無異
                                      書  記  官
中　　華　　民　　國　九十四　年　　三　　月   三十   日
                                                      Ｌ
